---
output: pdf_document
header-includes:
- \usepackage[utf8]{inputenc}
- \usepackage[T1]{fontenc}
- \usepackage[spanish]{babel}
- \usepackage{float}
---
\begin{table}[ht]
\centering
\begin{tabular}{c}
\textbf{Examen DS Intermedio}\\
\textbf{Enrique Santibáñez Cortés} \\
\end{tabular}
\end{table}

\begin{center}
\textbf{Sección B}
\end{center}

B1.QQP

Descarga la Base de datos histórica de \textbf{Quién es Quién en los Precios} de Profeco y resuelve los siguientes incisos. Para el procesamiento de los datos y análisis exploratorio debes usar Spark SQL en el lenguanje de programación de tu elección.


## Hacemos la conección Spark.
```{r message=F, warning=F}
#Cargamos los paquetes para los datos
library(sparklyr)
library(tidyverse)
#Configuramos Spark.
config = spark_config()
config$`sparklyr.shell.driver-memory` <- "4G"
config$`sparklyr.shell.executor-memory` <- "4G"
config$`spark.yarn.executor.memoryOverhead` <- "512"
#Realizamos la conección y cargamos los datos en Spark.
sc = spark_connect(master = "local", config = config)
```

1. Procesamienoo de los datos
```{r}
#Leemos los datos.
setwd("~/Documentos/Servicio_social/Examen intermedio/")
all_data <- spark_read_csv(sc, name = "air", path = "all_data.csv")
```

\begin{itemize}
\item[a)] ¿Cuántos registros hay?
\end{itemize}

\textbf{Respuesta:}

```{r}
all_data%>%tally()
```

\begin{itemize}
\item[b)] ¿Cuántas categorías?
\end{itemize}

\textbf{Respuesta:}
  
```{r}
#Y el número total de catedorías es: (RESPUESTA)
all_data%>%distinct(categoria)%>%arrange(categoria)%>%tally()

#Las principales categorías que más aparecen son:
head(all_data%>%group_by(categoria)%>%count()%>%arrange(desc(n)))
```

\begin{itemize}
\item[c)] ¿Cuántas cadenas comerciales están siendo monitoreadas?
\end{itemize}

\textbf{Respuesta:}

```{r}
# En total son: (RESPUESTA)
all_data%>%distinct(cadenaComercial)%>%tally()

# Cada cadena comercial tiene un número de registros:
head(all_data%>%group_by(cadenaComercial)%>%count()%>%arrange(desc(n)))
``` 
  
\begin{itemize}
\item[d)]  ¿Cómo podrías determinar la calidad de los datos? ¿Detectaste algún tipo de incosistencia o error en la fuente?
\end{itemize}

\textbf{Respuesta:}

Me percate de varios problemas en la fuente. En algunos campos existen NAN los cuales si los eliminamos se reduce la base de datos de 62530715 a 61593556 es decir los datos perdidos son 937159, ahora en los campos estado y municipio existe varias incosistencias como por ejemplo: existe registros con estados \textbf{COL. EDUARDO GUERRA} y otros con \textbf{3 ESQ. SUR 125}, para el municipio de León Guanajuato viene como \textbf{León} y \textbf{"León""}. 
En los productos también existen incosistencia en la fuente, como por ejemplo: \textbf{Acondicionador Y Enjuague} vs \textbf{Acondicionador / Enjuague}. 

\begin{itemize}
\item[e)]  ¿Cuáles son los productos más monitoreados en cada entidad?
\end{itemize}
 
\textbf{Respuesta:}

```{r}
# El top3 de articulos para cada estado es:
all_data%>%group_by(estado)%>%count(producto,sort=T)%>%top_n(3)
```

\begin{itemize}
\item[f)]  ¿Cuál es la cadena comercial con mayor variead de productos?
\end{itemize}

\textbf{Respuesta:}

```{r}
#El top 5 de las cadenas con más variedad de productos son:
head(all_data%>%select(cadenaComercial,producto)%>%group_by(cadenaComercial)%>%distinct(cadenaComercial,producto)%>%count(sort=T))

#Y los productos son:
set.seed(1)
cade<-all_data%>%select(cadenaComercial,producto)%>%filter(cadenaComercial=="SORIANA")%>%distinct(producto)%>%collect()
sample_n(cade,5)
```


3. Visualización
\begin{enumerate}
\item Genera un mapa que nos permita identificar la oferta de categorías en la zona metropolitana de León Guanajuato y el nivel de precios en cada una de ellas. Se darán puntos extra si el mapa es interactivo. 
\end{enumerate}

\textbf{Respuesta:}

Filtramos los datos que pertenecen a la zona metropolitana de Léon Guanajuato (Nota: solo vienen datos del municiopio de León), y los guardamos en un csv, para así no tener que hacer ese filtro cada vez que se ocupen los datos.

Posteriomente ocuparemos la paquetería Shiny para crear el mapa interactivo, el cuál esta formado: por un mapa, una tabla para la visualización de los datos, y dos \textbf{SelectInput} que controlan el producto y la fecha. Es decir, en el mapa se podrán consultar el precio de las categorías a una fecha específcada. Se consideró que solo mostrará el precio de la categoría con el registro más cerca a la fecha específicada. 

```{r}
# Nos desconectamos de Spark
spark_disconnect(sc)
```

